【裁判字號】    97,簡,123
【裁判日期】    980731
【裁判案由】    公共危險
【裁判全文】
臺灣桃園地方法院刑事判決               97年度簡字第123號
公  訴  人  臺灣桃園地方法院檢察署檢察官
被      告  己○○
指定辯護人  本院公設辯護人甲○○
上列被告因公共危險案件，經檢察官提起公訴（97年度偵字第38
90號），被告於本院審理時自白犯罪，本院認宜以簡易判決處刑
，爰改以簡易判決程序，茲判決如下：
    主  文
己○○放火燒燬現供人使用之住宅，未遂，處有期徒刑貳年。緩
刑肆年。
    事實及理由
一、己○○因故與女友爭吵，於民國97年1 月20日下午飲酒後心
    情欠佳，在同日下午11時12分許，行經桃園縣觀音鄉（起訴
    書誤繕為桃園市○○○路○ 段901 號庚○○所經營機車行前
    鋼骨鐵皮搭建之騎樓，有預見該處騎樓係連接供庚○○營業
    使用之一樓店面，其上則為現供庚○○等人居住使用之連棟
    住宅，如以易燃物質點火引燃停放騎樓之機車，在機車內置
    汽油助燃之情形下，勢將延燒至上開相連同棟住宅，竟仍基
    於放火燒燬現供人使用之住宅亦不違反其本意之不確定故意
    ，在前揭騎樓內，徒手將如附表所示之機車推倒或踹倒致機
    車內汽油溢漏至地面，再持自備之打火機點燃地上汽油，而
    著手引燃上開機車起火燃燒，其後己○○見火勢蔓延事態嚴
    重，遂以其所有之門號0000000000號行動電話撥打110 報警
    處理。惟仍導致該處騎樓之鋼骨、鐵皮受熱、變色、彎曲，
    而上述機車則有嚴重受熱、變色、碳化、燒失，部分機車經
    燒損後僅殘留金屬骨架等情，幸經桃園縣政府消防局（下稱
    消防局）據報後迅至現場撲滅火勢，上開庚○○之店面及住
    宅始未被燒燬，而僅燒燬如附表所示物品，嗣己○○再於同
    月23日前往桃園縣政府警察局大園分局觀音分駐所說明，始
    查悉上情。案經桃園縣政府警察局大園分局報請臺灣桃園地
    方法院檢察署檢察官偵查起訴。
二、犯罪事實之認定
  (一)訊據被告己○○對於上揭犯罪事實於本院審理時自白不諱，
    與其在警詢、偵查中所述一致。核與如附表所示之被害人庚○○、癸○○、壬○○、戊○○、丙○○、辛○○、乙○○
    、丁○○於警詢或偵查中所述彼等所有或所管領使用之如附
    表所示之機車、物品遭人縱火燃燒毀損等情合致（參偵查卷
    第12頁至第33頁）。佐以97年1 月20日下午11時12分許，桃
    園縣觀音鄉○○路○ 段901 號前之騎樓發生火警，該901 號
    騎樓有被火燒損之情形，並未波及他戶；而騎樓前停放之如
    附表所示之機車，均受火熱不等程度之燒損，騎樓內部物品
    僅受熱、變色、停駐於騎樓之10輛機車均嚴重受熱、變色、
    碳化、燒失；其中3 部機車燒損後僅殘留金屬骨架（詳後述
    ）；另騎樓之鋼骨、鐵皮受熱、變色、彎曲，以靠近上開3
    部機車之處較為嚴重等情，業經桃園縣政府消防局人員至現
    場履勘，並在前開機車處採集燃燒殘餘物攜回進行火災證物
    鑑定後，製有火災原因調查報告書，並研判火災發生原因為
    ：(一)現場概況：現場位於桃園縣觀音鄉○○路○ 段901 號騎
    樓，係為鋼骨、鐵皮搭建，平日供停放機車使用，面臨道路
    寬約20公尺，火災造成停駐於該處騎樓之10部機車均受火熱
    不等程度之燒損，並輕微波及騎樓內部物品，鋼骨、鐵皮及
    廣告招牌，燒損面積共約30平方公尺。(二)燃燒後之狀況：由
    外貌觀察，發現該處騎樓之10部機車均受火熱不等程度之燒
    損，廣告招牌亦有被火燒損之情形；檢視該騎樓之鋼骨、鐵
    皮燒損情形，發現騎樓之鋼骨、鐵皮受熱、變色、彎曲，燒
    損情形以靠近燒損後僅殘留金屬骨架之3 部機車即火災原因
    調查報告書所載編號5 至7 號所示之機車處較為嚴重。上開
    騎樓東側及西側各裝設1 台監視器，調閱監視器之監視錄影
    畫面，發現火災發生時有1 名蓄長髮之男性，將現場之機車
    推倒（踹倒）後引火燃燒。(三)火災原因研判：研判起火戶在
    上開901 號騎樓；研判起火處為放置上開編號5 至7 號所示
    3 部機車之騎樓處。(四)起火原因研判：勘查暨清理起火處未
    發現有自燃性危險物質，故似應排除自燃性物質引火之可能
    性；清理起火處未發現有電源線、電源插座及使用電器之情
    形，故似應排除電器因素引火之可能性。採樣上開編號5 至
    7 號所示機車燃燒殘餘物，以GC-MS （氣相層析質譜儀）鑑
    析，發現證物中含有汽油類混合物促燃劑成分，依據被告己○○調查筆錄供稱其於上開時地將現場機車踢倒，... 以一
    般打火機縱火等語，研判起火原因以人為縱火之可能性較大
    。此有桃園縣政府消防局於97年1 月31日所出具之檔案編號
    I08A20X1火災原因調查報告書，內附火災原因調查報告書摘
    要、火災現場勘查人員簽到表、火災現場勘查紀錄及原因研
    判、火災出動觀察紀錄、談話筆錄、火災證物鑑定報告書、
    相片拍攝位置圖、火災現場平面及物品配置圖及火災現場資
    料照片等可資佐證（參偵查卷第43頁至第96頁），因而本件
    火災係屬於人為縱火因素而發生火災一節，堪以認定。
  (二)再按行為人對於構成犯罪之事實，預見其發生，而其發生並
    不違背其本意者，以故意論，刑法第13條第2 項定有明文。
    經查：桃園縣觀音鄉○○路○ 段901 號被害人庚○○所經營
    機車行前鋼骨、鐵皮材質搭建之騎樓，係連接被害人庚○○
    營業使用之一樓店面，其上為則為被害人庚○○等人使用之
    住宅（企業家建設成功大道住宅），該騎樓業已緊接毗連為
    上開住宅之一部分，此有桃園縣政府消防局火災原因調查報
    告書所附現場照片可稽（參偵查卷第68頁至第90頁）。觀諸
    上述調查報告所附現場照片顯示，被告於前開時、地放火燒
    燬被害人庚○○等人所有或管領使用如附表所示之機車後，
    因此引燃並火勢蔓延，其中上揭調查報告編號5 至7 所示之
    機車燒損嚴重，僅殘留金屬骨架，而緊鄰上開3 部機車之騎
    樓，其鋼骨、鐵皮受熱、變色、彎曲，燒損情形嚴重等情，
    一如前述，難認尚未引起住宅燃燒之危險。復以如附表所示
    之各該機車接近該連棟住宅大門出入口，且機車油箱內均裝
    放汽油等易燃物品，倘於該騎樓處放火引燃機車，極易迅速
    延燒整棟住宅，此應為一般人所明知，被告對此自難諉為不
    知，是以被告當非僅有燒燬機車之意圖。衡情，一般住宅內
    之裝潢及屋內生活用品等物，材質多為易燃物，因之在停放
    於騎樓之機車點火，或推倒機車致機車內汽油溢出於地面，
    而引燃該溢出地面之汽油，於緊鄰之週遭均有易燃物助燃下
    ，當極易引發大火，延燒結果勢必波及整棟住宅，被告為思
    慮健全之成年人當知此理。足認被告以自備打火機點燃溢出
    於地面之汽油之際，對於足以延燒至整棟住宅已有認識而能
    預見，竟仍點火引燃而容任該延燒住宅之結果發生，其具有
    放火燒燬住宅之不確定故意，至為灼然。另以，如附表所示
    之10部機車均嚴重受熱、變色、碳化、燒失；該騎樓之鋼骨
    、鐵皮受熱、變色、彎曲，燒損情形以靠近前述3 部機車處
    較為嚴重等事實，亦均為如附表所示之被害人證述明確，並
    為被告所不爭執，並有上揭調查報告所附現場照片可佐，是
    以堪認被告於上開時、地以自備打火機引燃前開機車內溢出
    於地面之汽油後，業已致使如附表所示被害人庚○○等人所
    有或管領使用之如附表所示之機車喪失其效用，並延燒緊鄰
    之被害人庚○○等人所使用之住宅，惟僅使騎樓受熱、變色
    、碳化、燒失，尚未使住宅達喪失其效用之地步。又以被告
    固於飲酒後在上揭時地有放火之行為，然其知悉自己放火燒
    機車乙節，為其是認在卷（參本院97年度審訴字第1874 號
    卷第40頁），參酌被告於火勢延燒後，尚且能撥打119 電話
    報案等情，此有桃園縣政府警察局勤務指揮中心受理案件紀
    錄表在卷足憑（參偵查卷第41頁，涉及自首部分詳後述），
    是以被告於著手放火當時，對於自己所為顯然仍可理解並清
    楚表達求助之意，而足認被告於縱火當時對外界事物之理解
    及判斷能力並未因其飲酒而有任何影響，併此敘明。綜上各
    情互參，堪認被告於本院審理中之自白具真實性而足採信。
    本件事證已臻明確，被告本件犯行洵堪認定，應予依法論科
    。
三、核被告己○○所為，係犯刑法第173 條第3 項、第1 項之放
    火燒燬現供人使用住宅未遂罪、同法第175 條第1 項放火燒
    燬住宅等以外他人之所有物既遂罪。按大廈、公寓或連棟式
    住宅，俱屬整體建築，而非單門獨棟之建築，各戶之間，就
    公共安全而言，具有不可分性，故於集合住宅之一部分放火
    ，實無異對於整棟大廈、公寓或連棟式住宅放火（參照最高
    法院81年台上字第2734號判決、83年台上字第1118號判決意
    旨）；復按刑法第173 條第1 項放火燒燬現有人使用之住宅
    罪，其直接被害法益，為一般社會之公共安全，雖同時侵害
    私人之財產法益，但仍以保護社會公安法益為重，況放火行
    為原含有毀損性質，而放火燒燬現供人使用之住宅罪，自係
    指供人居住房屋之整體而言，應包括墻垣及該住宅內所有設
    備、傢俱、日常生活上之一切用品。故一個放火行為，若同
    時燒燬住宅與該住宅內所有其他物品，無論該其他物品為他
    人或自己所有，與同時燒燬數犯罪客體者之情形不同，均不
    另成立刑法第175 條第1 項或第2 項放火燒燬住宅以外他人
    或自己所有物罪（最高法院79年台上字第1471號判例參照）
    。次按刑法第173 條第1 項之放火行為，係指已實施點燃引
    火之媒介物，足以導致目的物之燃燒而言，如已實施放火行
    為，而未使房屋達到喪失效用之程度者，即屬放火未遂。而
    查，本件位於桃園縣觀音鄉○○路○ 段901 號1 樓被害人庚○○所經營之機車行之店面樓上為現供被害人庚○○等人使
    用之住宅，而上開住宅前鋼骨、鐵皮騎樓為連棟式住宅之一
    部分，業如前述，被告於該騎樓放火燒燬停放於該騎樓處如
    上述調查報告所示編號5 至7 號所示3 部機車，火勢延燒至
    如附表所示其餘機車，且騎樓業經受熱、變色、碳化、燒失
    ，此無異對於現供被害人庚○○等人使用之住宅放火，揆諸
    前揭說明，被告一個放火行為燒燬如上述調查報告編號5至7
    號所示之機車，並延燒到上開住宅、如附表所示其餘機車，
    應論以放火燒燬現供人使用之住宅未遂罪。又被告著手對現
    供人使用之住宅放火，然經撲滅始未燒燬，核屬未遂階段，
    依刑法第25條第2 項之規定，按既遂犯之刑減輕之。另刑法
    第62條所規定之自首，以對於未發覺之罪，向有偵查權之機
    關或公務員自承犯罪，進而接受裁判為要件。本院為被告之
    重大利益，依職權發見被告於警詢中辯稱係主動向警方坦承
    放火並至派出所自首而製作筆錄等語（參偵查卷第6 頁），
    經本院傳喚證人即查獲員警謝捷夫到庭具結證稱：97年1 月
    20日勤務指揮中心通知其等至桃園縣觀音鄉○○路○段901
    號處理本件火災事件，至現場查訪後並無發現犯人之跡象，
    而監視錄影機僅有拍到犯嫌身影，當時不知犯人真實身分。
    被告在同年月23日傍晚時到派出所自首，表明係上揭時地縱
    火之行為人，在被告到派出所自首前，其等確實不知縱火嫌
    犯等語綦詳（參本院97年訴字第938 號卷97年11月17日準備
    程序筆錄第2 頁至第4 頁）。足認被告於警方尚未知悉發覺
    其本件放火之犯行前，即主動向員警坦承並表示願受裁判之
    意，合於刑法第62條所定之自首要件，經本院審酌其犯罪及
    自首情節，爰依該條項規定減輕其刑。爰審酌被告並無刑事
    犯罪紀錄，此有台灣高等法院被告前案紀錄表可資佐證，僅
    因感情細故竟縱火燒燬他人所有之機車，因之殃及其他機車
    及住宅，危害社會安全甚鉅，惟被告犯後坦承犯行，並與如
    附表所示之被害人庚○○等人達成和解而賠償被害人所受部
    分損失，而終能徵得被害人原諒，此有和解書附卷可稽（參
    偵查卷第16、19、22、25、28、31、106 頁，及本院97年訴
    字第938 號卷97年11月17日庭呈之和解書），足見其頗有悔
    意，犯後態度非無可取，及其犯罪手段、動機、目的等一切
    情狀，量處如主文所示之刑，以示懲儆。末查，被告未曾受
    有期徒刑以上刑之宣告，有臺灣高等法院被告前案紀錄表可
    按，其因一時失慮，偶罹刑典，事後已坦承犯行，且已賠償
    部分金額，而徵得被害人原諒，如前所述，已見其深具悔意
    ，是被告經此偵、審教訓後，當知所警惕而無再犯之虞，是
    以被告實無與社會長期隔離教化之必要，為期其能有效回歸
    社會，無論自一般或特別預防之刑罰考量目的，本院認對被
    告宣告之刑，以暫不執行為適當，爰依刑法第74條第1 項第
    1 款規定，併予宣告緩刑4 年，以啟自新。至被告持以犯本
    件放火犯行所用之打火機1 支，為其所有，業據被告供述明
    確，且業經棄置並未扣案，復查無證據證明現仍存在，為免
    將來執行困難，爰不宣告沒收。
四、依刑事訴訟法第449 條第1 項、第2 項、第3 項、第299 條
    第1 項前段，刑法第173 條第3 項、第1 項、第175 條第1
    項、第25條第2 項、第55條、第62條、第74條第1 項第1 款
    ，逕以簡易判決處刑如主文。
五、如不服本件判決，應於收受送達後10日內，以書狀敘明理由
    ，向本院提起上訴。
本案經檢察官王惟琪到庭執行職務。
中    華    民    國    98    年    7     月    31    日
                  刑事第六庭    法  官  呂美玲
附表
 ┌──┬─────────────┬─────┐
 │編號│    燒   燬   物   品     │  所有人  │
 ├──┼─────────────┼─────┤
 │  1 │車牌號碼SHZ─660號輕型機車│庚○○（左│
 │    │、車號MYF─158號重型機車、│列機車為黃│
 │    │車號SJC─768號輕型機車、冷│仁志之配偶│
 │    │氣空調1臺、冷凍櫃4臺、鐵皮│鄧美雲所有│
 │    │屋頂招牌7塊、監視器鏡頭2臺│，而由黃仁│
 │    │                          │志管領使用│
 │    │                          │）        │
 ├──┼─────────────┼─────┤
 │  2 │車號IVX─059號重型機車    │癸○○（起│
 │    │                          │訴書附表誤│
 │    │                          │繕為劉甜英│
 │    │                          │）        │
 ├──┼─────────────┼─────┤
 │  3 │車號MS2─187號重型機車    │  壬○○  │
 ├──┼─────────────┼─────┤
 │  4 │車號SKZ ─357 號輕型機車  │  戊○○  │
 │    │（起訴書附表誤繕為重型）  │          │
 ├──┼─────────────┼─────┤
 │  5 │車號PZI─319號重型機車    │丙○○使用│
 │    │（起訴書附表誤繕為379號） │（左列機車│
 │    │                          │係丙○○之│
 │    │                          │弟許立群所│
 │    │                          │有）      │
 ├──┼─────────────┼─────┤
 │  6 │車號ZZI─953號輕型機車    │辛○○所有│
 │    │（起訴書附表誤繕為重型）  │（左列機車│
 │    │                          │登記名義人│
 │    │                          │為陳武志，│
 │    │                          │尚未辦理過│
 │    │                          │戶登記）  │
 ├──┼─────────────┼─────┤
 │  7 │車號BKI─131號重型機車    │  乙○○  │
 ├──┼─────────────┼─────┤
 │  8 │車號TN3─073號輕型機車    │  丁○○  │
 │    │（起訴書附表誤繕為重型）  │          │
 └──┴─────────────┴─────┘
以上正本證明與原本無異。
如不服本判決應於收受判決後10日內向本院提出上訴書狀，並應
敘述具體理由。其未敘述上訴理由者，應於上訴期間屆滿後20日
內向本院補提理由書 (均須按他造當事人之人數附繕本)「 切勿
逕送上級法院」。
                                書記官  李玉華
中    華    民    國    98    年    8     月    4     日
附錄本案論罪科刑法條：
中華民國刑法第173條
（放火或失火燒燬現住建築物及交通工具罪）
放火燒燬現供人使用之住宅或現有人所在之建築物、礦坑、火車
、電車或其他供水、陸、空公眾運輸之舟、車、航空機者，處無
期徒刑或7 年以上有期徒刑。
失火燒燬前項之物者，處 1 年以下有期徒刑、拘役或 5 百元以
下罰金。
第 1 項之未遂犯罰之。
預備犯第 1 項之罪者，處 1 年以下有期徒刑、拘役或 3 百元以
下罰金。
中華民國刑法第175條
（放火燒燬住宅等以外之物罪）
放火燒燬前二條以外之他人所有物，致生公共危險者，處 1 年以
上 7 年以下有期徒刑。
放火燒燬前二條以外之自己所有物，致生公共危險者，處 3 年以
下有期徒刑。
失火燒燬前二條以外之物，致生公共危險者，處拘役或 3 百元以
下罰金。


司法院資訊處製作；財團法人民間司法改革基金會備份。
